臺灣臺北地方法院刑事判決　　　　　　　 96年度易字第991號
公　訴　人　臺灣臺北地方法院檢察署檢察官
被　　　告　丙○○
上列被告因詐欺案件，經檢察官提起公訴（ 96年度偵緝字第130
號），因被告於準備程序中為有罪之陳述，經本院裁定以簡式審
判程序審理，本院判決如下：
    主  文
丙○○犯幫助詐欺取財罪，處有期徒刑肆月，減為有期徒刑貳月
，如易科罰金，以參佰元即新台幣玖佰元折算壹日。
    事  實
一、丙○○明知社會上詐騙案件層出不窮，並可預見將自己之銀
    行支票帳戶提供他人使用，恐遭利用作為人頭帳戶，作為詐
    欺集團匯款之用。詎其基於幫助他人詐欺取財之未必故意，
    於民國92年7 月間某日，自報紙廣告知悉可賺取外快，遂按
    廣告所留電話，而與一真實姓名年籍不詳之蔡姓成年男子取
    得聯繫，旋應該蔡姓男子要求，出名擔任址設於臺北市大安
    區○○○路○段200號7樓之2采韻國際有限公司（下稱采韻公
    司）及址設於臺北市○○區○○路4 段77號6樓之2柏客錸實
    業有限公司（下稱柏克錸公司）之登記負責人，繼之在臺北
    市區某處，將其本人身分證，連同親自簽名之采韻公司與柏
    克錸公司股東同意書、董事（長）願任同意書等文件，一併
    持交蔡姓不詳成年男子辦理設立登記其為上開2 家公司負責
    人之相關事宜。復與蔡姓不詳成年男子一同至臺北市○○區
    ○○街53號之中國農民銀行臺北分行（現已合併為合作金庫
    商業銀行城中分行）以采韻公司名義申辦帳號000000000 號
    之支票存款帳戶，並至臺北市○○路○段357號之臺灣中小企
    業銀行仁愛分行，以柏克錸公司名義申辦帳號02206-1 號之
    支票存款帳戶，於領得上開2 本空白支票本後，即將申辦取
    得之支票本、印章、存摺，以新臺幣（下同 ）6萬元之代價
    ，販賣予該蔡姓不詳成年男子。嗣蔡姓不詳男子取得丙○○
    申請之支票本、存摺與印章後，即輾轉交由甲○○持支票作
    為向乙○○借款擔保之用，迄支票屆期提示不獲兌現，經乙
    ○○查證發現該帳戶係人頭戶，始知受騙，經報警處理而循
    線查獲。
二、案經乙○○告訴及法務部調查局臺北縣調查站報請臺灣台北
    地方法院檢察署檢察官偵查起訴。
    理  由
一、訊據被告全已坦承犯行而為認罪之陳述，且與證人乙○○於
    偵查時之證言相符，並有乙○○受騙取得支票影本、退票理
    由單影本各2 紙在卷，以及本院依公訴人聲請調閱采韻公司
    、柏克錸公司申請設立登記資料在案可稽，事證明確，被告
    犯行足堪認定。
二、按行為後法律有變更者，適用行為時之法律，但行為後之法
    律有利於行為人者，適用最有利之法律，刑法第2條第1項定
    有明文。所稱最有利之法律，在論罪科刑者，應將法律修正
    前、後之規定綜合比較，一併適用，不得予以割裂而分開適
    用，最高法院民國95年5 月23日刑庭總會決議足資參照。經
    綜合比較詐欺取財罪、幫助犯等修正前、後規定後，以舊法
    即行為時之刑法規定較有利於被告。從而，核被告所為，係
    犯幫助詐欺取財罪，而依行為時刑法第30條第2 項規定，幫
    助犯得減輕其刑。爰審酌被告之生活狀況、智識程度、被害
    人被害之情節及犯罪後已為認罪之態度等一切情狀，量處如
    主文所示之有期徒刑。另被告本件犯罪時間係在96年4 月24
    日以前，應依中華民國九十六年罪犯減刑條例第2條第1項第
    3款、第7條規定，減為有期徒刑2 月。又被告於犯罪時之刑
    法第41條第1 項前段規定：「犯最重本刑為五年以下有期徒
    刑以下之刑之罪，而受六個月以下有期徒刑或拘役之宣告，
    因身體、教育、職業、家庭之關係或其他正當事由，執行顯
    有困難者，得以一元以上三元以下折算一日，易科罰金」，
    而被告行為時之易科罰金折算標準，修正前罰金罰鍰提高標
    準條例第2 條前段（現已刪除）規定，就其原定數額提高為
    100倍折算1日，則本件被告行為時之易科罰金折算標準，應
    以銀元300元折算1 日，經折算為新臺幣後，應以新臺幣900
    元折算為1日。惟94年2 月2日修正公布，95年7月1日施行之
    刑法第41條第1 項前段則規定：「犯最重本刑為五年以下有
    期徒刑以下之刑之罪，而受六個月以下有期徒刑或拘役之宣
    告者，得以新臺幣一千元、二千元或三千元折算一日，易科
    罰金」，比較修正前後之易科罰金折算標準，以94年2月2日
    修正公布前之規定，較有利於被告，應依刑法第2條第1項前
    段，適用修正前刑法第41條第1 項前段規定，定其折算標準
    。爰適用舊法及中華民國九十六年罪犯減刑條例第9 條之規
    定，諭知得易科罰金併其折算標準。
據上論斷，應依刑事訴訟法第273條之1第1項、第299條第1 項前
段、刑法第2條第1項前段、修正施行前刑法第30條、第339條第1
項、第41條第1項前段、中華民國九十六年罪犯減刑條例第2條第
1項第3 款、第7條、第9條、罰金罰鍰提高標準條例第1條前段、
95年5月17日修正公布，95年7 月1日施行前罰金罰鍰提高標準條
例第2條、現行法規所定貨幣單位折算新臺幣條例第2條，判決如
主文。
本案經檢察官陳清茂到庭執行職務。
中　　華　　民　　國　　96　　年　　7 　　月　　31　　日
　　　　　　　　　刑事第四庭    法　官　呂政燁
以上正本證明與原本無異。
如不服本判決，應於送達後十日內，向本院提出上訴狀。
                                書記官  林碧華
中　　華　　民　　國　　96　　年　　7 　　月　　31　　日
